臺灣臺中地方法院刑事判決　　　　　　100年度交訴字第255號
公　訴　人　臺灣臺中地方法院檢察署檢察官
被　　　告　顏允居
被　　　告　柯沛妤
上列被告等因肇事逃逸罪等案件，經檢察官提起公訴（100年度
偵字第5906號），被告等於本院準備程序就被訴事實為有罪之陳
述，經本院合議庭裁定改行簡式審判程序，判決如下：
    主       文
顏允居犯肇事致人傷害逃逸罪，處有期徒刑陸月，如易科罰金，
以新臺幣壹仟元折算壹日。
柯沛妤犯頂替罪，處拘役參拾日，如易科罰金，以新臺幣壹仟元
折算壹日。
    犯 罪 事 實
一、顏允居於民國100年1月6日，駕駛車牌號碼NJ－5455號自用
    小客車，沿臺中市○○區○○路由北往南方向行駛，本應注
    意汽車行駛時，應注意車前狀況，隨時採取必要之安全措施
    ，而依當時狀況，並無不能注意之情事，竟疏未注意，於同
    日19時38分許，行經雅環路2段69號前時，不慎撞擊前方停
    等紅燈，由朱承榮駕駛之車牌號碼3R－5577號自用小客車，
    致該車乘客即朱承榮之女朱薇錡受有傷害（過失傷害部分未
    據告訴）。詎顏允居於車禍發生後，其下車見朱承榮執意報
    警，與朱承榮發生口角及肢體衝突，致朱承榮受傷（業據朱
    承榮撤回告訴，另經檢察官為不起訴處分），竟萌生肇事逃
    逸之犯意，未經朱承榮同意，亦未留下可供聯絡之資料，旋
    即駕駛前開小客車逃離現場。嗣經警依朱承榮提供之車牌號
    碼，聯絡車牌號碼NJ－5455號自用小客車車主至派出所說明
    。柯沛妤係顏允居之配偶，因唯恐顏允居遭刑事查緝，竟基
    於意圖使實際駕駛該車肇事、涉犯肇事逃逸罪嫌之顏允居隱
    避之犯意，於100年1月14日19時40分許，前往臺中市政府警
    察局豐原分局大雅分駐所，向承辦員警鄧其發表示其為駕駛
    NJ －5455號自用小客車肇事之人，以此方式頂替實際行為
    人顏允居。嗣經警調閱案發現場監視器畫面，始查悉上情。
二、案經朱承榮訴由臺中巿政府警察局豐原分局移送臺灣臺中地
    方法院檢察署檢察官偵查起訴。
    理      由
一、按除被告所犯為死刑、無期徒刑、最輕本刑為三年以上有期
    徒刑之罪或高等法院管轄第一審案件者外，於前條第一項程
    序進行中，被告先就被訴事實為有罪之陳述時，審判長得告
    知被告簡式審判程序之旨，並聽取當事人、代理人、辯護人
    及輔佐人之意見後，裁定進行簡式審判程序，刑事訴訟法第
    273條之1條第1項定有明文。本件被告等所犯係死刑、無期
    徒刑、最輕本刑為三年以上有期徒刑以外之罪，其等於準備
    程序中就被訴事實為有罪之陳述，且經審判長告知被告等簡
    式審判程序之旨，並聽取檢察官及被告之意見後，本院裁定
    進行簡式審判程序，是本案之證據調查，依刑事訴訟法第
    273 條之2、同法第159條第2項之規定，不適用傳聞法則有
    關限制證據能力之相關規定，合先敘明。
二、訊據被告顏允居、柯沛妤對於前揭犯罪事實均坦承不諱，並
    經告訴人朱承榮指訴歷歷，且被告2人所述情節互核相符，
    復有員警職務報告、清泉醫院診斷證明書、臺中市政府警察
    局豐原分局大雅交通小隊處理道路交通事故談話紀錄表、臺
    中市○○○○○道路交通事故肇事逃逸追查表、道路交通事
    故現場圖、肇事現場相片及汽、機車擦撞痕跡相片、被告柯
    沛妤案發當時使用之門號0000000000號行動電話通聯紀錄等
    在卷可稽，足認被告顏允居、柯沛妤之自白與事實相符，本
    案事證明確，被告2人犯行均堪認定。
三、核被告顏允居所為，係犯刑法第185條之4之肇事逃逸罪；被
    告柯沛妤所為，係犯刑法第164條第2項之頂替罪。又被告柯
    沛妤係被告顏允居之配偶，有個人戶籍資料查詢結果在卷可
    稽，其圖利被告顏允居而犯上開頂替罪，應依刑法第167條
    規定減輕其刑。
四、爰審酌被告顏允居、柯沛妤犯案前品行尚佳，有臺灣高等法
    院被告前案紀錄表在卷可稽，被告柯沛妤固係為迴護被告顏
    允居而為頂替犯行，犯罪動機雖存有情感因素，惟妨害國家
    偵查及審判權之正確行使；被告顏允居肇事後棄傷者於不顧
    ，更於事後由其配偶柯沛妤代為頂替應訊，企圖卸免責任，
    惡性非輕；又其等於警、偵訊及本院審理坦承全部犯行，且
    已與告訴人達成和解，顯有悔悟之心，暨其2人均高職畢業
    之智識程度、家庭經濟狀況小康之生活狀況（詳警卷）等一
    切情狀，分別量處如主文所示之刑，並諭知易科罰金之折算
    標準，以示懲儆。
據上論斷，應依刑事訴訟法第273條之1第1項、第299條第1項前
段，刑法164條第2項、第167條、第185條之4、第41條第1項前段
，刑法施行法第1條之1，判決如主文。
中    華    民    國   100    年    8     月    22    日
                  刑事第二庭    法  官   鄭永玉
以上正本證明與原本無異。
如不服本判決應於收受送達後10日內向本院提出上訴書狀，並應
敘述具體理由；其未敘述上訴理由者，應於上訴期間屆滿後20日
內向本院補提理由書（均須按他造當事人之人數附繕本）「切勿
逕送上級法院」。
                                書記官   蔡伸蔚
中    華    民    國   100    年    8     月    22    日
附錄論罪科刑法條：刑法164條第2項、第185條之4
中華民國刑法第164條第2項
（藏匿人犯或使之隱避、頂替罪）
藏匿犯人或依法逮捕拘禁之脫逃人或使之隱避者，處 2 年以下
有期徒刑、拘役或 5 百元以下罰金。
意圖犯前項之罪而頂替者，亦同。
中華民國刑法第185條之4
（肇事遺棄罪）
駕駛動力交通工具肇事，致人死傷而逃逸者，處 6 月以上 5 年
以下有期徒刑。